【裁判字號】    97,再易,3
【裁判日期】    970130
【裁判案由】    返還墊款
【裁判全文】
臺灣高等法院高雄分院民事判決           97年度再易字第3號
再 審 原 告   壬○○○
              己○○
              庚○○
              辛○○○
              丙○○
              丁○○
              乙○○
              戊○○
上列八人共同
訴訟代 理 人  蔡建賢律師
再 審 被 告   甲○○    住.
上列當事人間請求返還墊款事件，再審原告對於民國97年1 月2
日本院96年度上易字第149 號確定判決提起再審，本院判決如下
：
    主  文
再審之訴駁回。
再審訴訟費用由再審原告負擔。
    事實及理由
一、再審之訴顯無再審理由者，得不經言詞辯論，以判決駁回之
    ，民事訴訟法第502 條第2 項定有明文。
二、再審原告主張：本件再審被告曾於民國94年2 月22日，就本
    件事實，依借貸、委任契約、無因管理及不當得利等法律關
    係，向台灣高雄地方法院起訴，請求再審原告連帶給付新台
    幣（下同）711,683 元及其利息，經台灣高雄地方法院以94
    年訴字第391 號民事判決駁回再審被告之訴，並經本院以94
    年上易字第163 號民事判決駁回再審被告之上訴而告確定（
    下稱前案確定判決），上開確定判決就訴外人陳江送妹或林
    承勳未委任再審被告繳納系爭貸款本息711,683 元之事實已
    為認定，依民事訴訟法第400 條之規定，已有既判力，是本
    院確定判決認為訴外人林承勳、陳江送妹果未要求再審被告
    代為繳納系爭貸款本息711,683 元，再審被告實無主動代繳
    之理，堪信再審被告應確係受訴外人陳江送妹之要求，始代
    為繳納系爭貸款本息711,683 元，方合常情等語，自屬違背
    既判力之推定。又本院確定判決認陳江送妹與再審被告間成
    立「無名契約」，並同時認定「受託代繳貸款」非屬民法債
    編所定「委任契約」云云，惟陳江送妹與再審被告間就本件
    代墊貸款乙事既無達成任何意思合致，何來「契約」之成立
    ，何況「受託代繳契約」應屬受委託而為處理事務，乃係民
    法第528 條所定無償委任契約，原確定判決此項理由，顯然
    違反民法第528 條委任契約之規定。何況本件再審被告有關
    委任契約之請求權業經前案確定判決判決確定，本院確定判
    決就已確定之事實及請求權再為不同之認定及判決，顯違反
    民事訴訟法第400 條有關既判力之規定，而有民事訴訟法第
    496 條第1 項第1 款適用法規顯有錯誤之再審事由。為此，
    依民事訴訟法第496 條第1 項第1 款提起本件再審之訴，求
    為判決: (一)本院96年度上易字第149 號確定判決廢棄。(二)再
    審被告於原審之訴駁回。(三)再審及第一、二審訴訟費用均由
    再審被告負擔。
三、再審被告未提出書狀作何聲明或陳述。
四、按民事訴訟法第496 條第1 項第1 款所謂適用法規顯有錯誤
    者，係指確定判決所適用之法規顯然不合於法律規定，或與
    司法院現尚有效及大法官會議之解釋，或最高法院尚有效之
    判例顯然違反者而言，不包括漏未斟酌證據、認定事實錯誤
    、判決理由矛盾、判決理由不備及取捨證據之情形在內，有
    最高法院民國60年台再字第170 號判例、63年台上字第880
    號判例及92年度台上字第320 號判決可資參照。本件再審原
    告主張「受託代繳契約」應屬受委託而為處理事務，乃係民
    法第528 條所定無償委任契約，而本件再審被告有關委任契
    約之請求權已經判決再審被告敗訴確定，有既判力，本院確
    定判決為相反之認定，違反民事訴訟法第400 條有關既判力
    之規定，適用法規顯有錯誤云云。經查: (一)前案確定判決係
    以再審被告無法舉證證明系爭代墊款係其繳納，而認再審被
    告與陳江送妹間並無借貸、委任契約、無因管理及不當得利
    等之法律關係，而駁回再審被告之請求，再審被告於本院確
    定判決係本於代墊款之無名契約及繼承之法律關係起訴請求
    ，其事實雖相同，然主張之法律關係不同，是本院確定判決
    之訴訟標的，自非前案確定判決之效力所及。(二)再審原告於
    台灣高雄地方法院95年度訴更(一)字第5 號民事案件審理時，
    就再審被告主張系爭代墊款係其繳納之事實，表示無意見（
    見該民事卷第128 頁），顯已承認系爭代墊款711,683 元係
    再審被告所繳納，本院確定判決因而認再審被告確有應陳江
    送妹之要求，代其向銀行繳納系爭貸款本息711,683 元，其
    等間就由再審被告繳納系爭貸款本息互相意思表示已達合意
    ，應有契約關係之事實，此乃法院依調查證據結果，經過取
    捨後，所為事實上之認定，依前開說明，難謂有何適用法規
    顯有錯誤。(三)本院確定判決認再審被告與陳江送妹間所成立
    之契約，與民法債編第二章「各種之債」各節所規定之有名
    契約不符，而認應屬無名契約，於法尚無不合，再審原告主
    張「受託代繳契約」應屬民法第528 條所規定之無償委任契
    約，此乃其個人法律見解，尚不足以拘束法院，此外，再審
    原告並未明確指出本院確定判決之上開法律見解係違反何法
    律規定，或與司法院現尚有效及大法官會議之解釋，或最高
    法院尚有效之判例有顯然違反，尚難因本院確定判決之法律
    見解與之不同，即認本院確定判決適用法規顯有錯誤。是再
    審原告主張原確定判決有上開之再審事由，洵非有據，自難
    採取。從而，其等執此提起本件再審之訴，顯無理由，爰不
    經言詞辯論，逕予駁回。
五、據上論結，本件再審之訴顯無理由，依民事訴訟法第502 條
    第2 項、第78條、第85條第1 項前段，判決如主文。
中    華    民    國    97    年    1    月     30    日
                            民事第三庭
                                審判長法官  張國彬
                                法      官  吳登輝
                                法      官  鄭月霞
以上正本證明與原本無異。
本件不得上訴。
中    華    民    國    97    年    1     月    30    日
                                書  記  官  吳新貞


司法院資訊處製作；財團法人民間司法改革基金會備份。
